臺灣臺北地方法院民事判決　　　　　　　　93年度建字第44號
原　　　告　安智寶企業有限公司
法定代理人　己○○
訴訟代理人　史乃文律師
被　　　告　德寶營造股份有限公司
法定代理人　丙○○
訴訟代理人　乙○○
複代理人　　丁○○
上列當事人間請求給付工程款事件，本院於94年2月14日言詞辯
論終結，判決如下：
    主  文
原告之訴及假執行之聲請均駁回。
訴訟費用由原告負擔。
    事  實  及  理  由
甲、程序方面：本件被告之營業所雖不屬本院管轄範圍內，惟原
    告與被告簽訂約定書第16條約定，雙方合意以本院為第一審
    管轄法院，此合於民事訴訟法第24條前段合意管轄規定，本
    院自應有管轄權，合先敘明。
乙、實體方面：
一、原告主張：其於民國（下同）91年4 月21日承攬被告「高雄
    醫學大樓第一教學大樓及學生宿舍新建工程」之石材工程，
    工程總價約定新台幣（下同）16,750,000元，採實作實算，
    實際施作後 ， 「 內牆貼舊米黃米黃色系大理石 」部分之
    工程款為11,556,596元 ， 「 地坪花崗石 」部分之工程款
    4,813,956元 ，工程款總計為16,370,552元。茲因高醫大樓
    工程業已於92年 8月底完成初驗並將工程缺失進行修復完畢
    ，依雙方91年1月 15日簽署之報價單約定初驗放款5%，縱高
    學醫學大學函覆鈞院尚未完成初驗，惟被告已於93年4 月16
    日發函建築師事務所表示「驗收缺失已改善完成，請派員複
    驗」，並於高雄醫學大學複驗後即向之請領保留款之二分之
    一。此外，被告未向原告發函或書面通知請求修補，可徵系
    爭工程缺失非原告所造成。甚且，高雄醫學大學已於93年 6
    月18日核准被告請領5％之保留款，益徵系爭工程已無被告
    所云之缺失。因之被告應支付818,528元予原告，惟被告迄
    今仍未支付，為此本於承攬契約之法律關係，請求被告給付
    工程款等語。並聲明求為判決：（一）被告應給付原告新台
    幣818,528元及自起訴狀繕本送達之翌日起至清償日止，按
    年息5%計算之利息。（二）願供擔保請准宣告假執行。
二、被告則以：原告所執報價單非契約文件，未具拘束雙方之效
    力，系爭工程之付款條件應依正式契約之工程估價單，且高
    雄醫學大學亦函示未完成初驗，是以，縱依「報價單」所載
    條件為據，原告之請求條件亦尚未完成。況初驗未完成係乃
    因可歸責於原告之石材色差瑕疵遲遲未能改善所致，然而原
    告未將其施工瑕疵予以改善，此亦為全部工程遲未完成初驗
    之關鍵等語，資為抗辯。並聲明：（一）原告之訴駁回（二
    ）如受不利判決，願供擔保請准宣告免為假執行。
三、原告主張承攬被告「高雄醫學大樓第一教學大樓及學生宿舍
    大樓新建工程」之石材工程，工程總價約定16,750,000元，
    採實作實算，實際施作後，「內牆貼舊米黃米黃色系大理石
    」部分之工程款為11,556,596元，「地坪花崗石」部分之工
    程款4,813,956元，工程款總計為16,370,552元，5％保留款
    為818,528元之事實，已據其提出工程合約書為證，核屬相
    符，被告對此亦不爭執，應認原告之主張為可採信。
四、原告主張兩造約定於初驗通過即放款5％，本件業已初驗通
    過，被告應給付保留款之半數，固據其提出報價單為證，並
    聲請訊問證人戊○○、甲○○，被告則否認報價單所載為兩
    造合約內容，經查：
（一）查兩造工程合約第8條第1項約定，依合約附件所載完工比
      例付款，或依左列按期估驗計價；第4項約定，保留款於
      繳交出廠證明、試驗報告... 等一切證明文件，並處理一
      切糾紛及保固責任後，無息發放。第17條約定，器材行路
      、詳細估價單及價目表、工程切結書、拋棄書、保證書、
      工作人員作用切結書、工地安全衛生管理要點，所有附件
      皆視為合約書之一部分，此有工程合約書在卷可稽。本件
      原告所請求者係保留款之半數，依前開工程合約之記載，
      保留款須待繳交一切證明文件，並處理一切糾紛及保固責
      任後，始能請領，原告亦未提出工程合約第17條所列舉合
      約附件中，就保留款之給付時期另有何相異之約定，自應
      認為依兩造工程合約（含第17條所載之合約附件），係約
      定保留款須依工程合約本文第8條第4項之約定發放。
（二）報價單上固記載「10％保留款，初驗放款5％（現金），
      複驗放款5％（現金）」等字樣，並經原告公司總經理楊
      天生、被告公司工地主任戊○○簽名，惟其簽名之日期為
      2 月20日，顯早於兩造工程合約簽訂之91年4月21日，若
      兩造於簽訂工程合約時，仍有以報價單所載內容作為系爭
      工程付款條件之合意，理應將此合意記載於工程合約中，
      或至少將報價單引為合約附件。簽訂在後之工程合約書既
      與先前報價單之內容有所歧異，工程合約第17條復未將報
      價單引為合約附件，應認為兩造縱曾就報價單所載之付款
      條件達成合意，此一合意亦已為兩造嗣後之新合意，亦即
      工程合約所載之內容取代，工程合約所載始為兩造約定之
      付款條件。
（三）本院依原告聲請訊問證人戊○○（被告公司前工地主任）
      ，據其證稱：付款條件是按被告公司制式規範，議價時只
      有就單價討論。伊有看到報價單上記載的付款方式，但最
      後是以合約附則為準，伊沒有特別針對報價單所載付款方
      式表示同意與否，合約附則是合約本文以外，包括施工規
      範、工期、付款辦法，是條文式的，並非表格或圖面等語
      。是以依證人戊○○之證詞，報價單並非兩造合約內容之
      一部。
（四）本院另依原告聲請訊問證人甲○○（原告公司總經理），
      據其證稱：本件工程議價時只有證人與被告工地主任戊○
      ○在場。被告要求壓低單價，證人則要求較優厚之付款條
      件，後來說好保留款10％，初驗通過拿5％，複驗通過拿5
      ％，談好後證人與被告公司工地主任戊○○都在上面簽字
      ，由戊○○交回被告公司，一、二個月後才簽約，契約由
      被告提供，原告方面簽了以後被告拿回去用印後再給原告
      等語，惟證人甲○○為原告之總經理，其立場原已難期公
      正，而證人戊○○僅為被告之工地主任，於未向上級請示
      之情況下，是否願意逕行允諾原告要求之付款條件，亦非
      無疑。且若依證人甲○○所述，「初驗通過放款5％，複
      驗通放款5％」顯為原告極重視之條件，否則原告即不願
      以較低價承攬本件工程，則於嗣後正式簽約時，衡情原告
      應確保此一攸關切身權益之事項業經載明於契約，然兩造
      嗣後簽訂之契約本文並未將此一條件載入，甚且亦未將報
      價單明確引為契約附件，亦與常情有違，是以尚難僅憑證
      人楊天生之證詞，遽認兩造確有達成「初驗通過放款5％，
      複驗通放款5％」之合意。
五、原告既未能證明兩造確有合意於初驗完成即放款5％，則依
    合約第8條第4款，須待所有保固責任完成後，原告始得請領
    保留款。原告亦未舉證證明其就本件工程業已完成全部保固
    責任，從而，其請求被告給付保固款之半數818,528元，及
    自起訴狀繕本送達之翌日起至清償日止，按年息5%計算之利
    息，即屬無據，應予駁回。
六、原告受敗訴判決，其假執行之聲請即失所依據，應併予駁回
    。
七、兩造其餘主張及所提證據與本院上開論斷無涉或無違，不予
    贅述。
八、據上論結：原告之訴為無理由，並依民事訴訟法第78條，判
    決如主文。
中　　華　　民　　國　　94　　年　　2 　　月　　25　　日
                      民事第六庭    法　官　陳怡雯
以上正本係照原本作成
如對本判決上訴，須於判決送達後20日內向本院提出上訴狀
中　　華　　民　　國　　94　　年　　2 　　月　　25　　日
                        　　　　　　書記官　謝梅琴
